【裁判字號】    89,台非,304
【裁判日期】    890914
【裁判案由】    逃亡
【裁判全文】
最高法院刑事判決                                八十九年度台非字第三○四號
    上訴人  國防部最高軍事法院檢察署檢察長
    被  告  甲○○
右上訴人因被告逃亡案件，對於國防部北部地方軍事法院桃園分院中華民國八十九年
五月十八日初審確定判決（八十九年桃判字第一○九號，起訴案號：國防部北部地方
軍事法院桃園分院檢察署八十九年園偵訴字第四六號），認為違法，提起非常上訴，
本院判決如左：
    主  文
原判決撤銷。
甲○○無故不就職役過六日，處有期徒刑壹年陸月。
    理  由
非常上訴理由稱：「(一)、按累犯之要件，須受有期徒刑執行完畢，或受無期徒刑或有
期徒刑一部之執行而赦免後，五年以內再犯有期徒刑以上之罪者，始適用之，刑法第
四十七條定有明文。(二)、本件原確定判決認被告甲○○入伍前因殺人罪經台灣台北地
方法院判處有期徒刑八年，嗣經台灣高等法院裁定減處有期徒刑五年四月，於八十一
年四月十五日假釋出監，應於八十三年十月十三日假釋期滿執行完畢。詎其入伍服役
期間，犯逃亡罪，經花東防衛司令部判處有期徒刑一年二月，並於八十三年四月三日
執行完畢，惟前揭假釋迄今尚未撤銷，被告於假釋期間即八十三年四月十日再犯逃亡
罪，經國防部北部地方軍事法院桃園分院論以陸海空軍刑法第九十三條第三款逃亡罪
，並依累犯規定加重其刑判處有期徒刑一年十月確定。因被告犯逃亡罪時，前開殺人
案件尚未執行完畢，自與累犯要件不符，迺原審不察，竟依累犯規定加重其刑，顯屬
違背法令。(三)、依軍事審判法第二百二十六條之規定，提起非常上訴，以資救濟。」
等語。
本院按累犯之成立，以曾受有期徒刑之執行完畢，或受無期徒刑或有期徒刑一部之執
行而赦免後，五年以內再犯有期徒刑以上之罪為要件。又假釋中因故意更犯罪，受有
期徒刑以上刑之宣告，祇得為撤銷假釋之原因，不適用累犯之規定，此觀諸刑法第四
十七條、第七十八條第一項之規定自明。本件被告甲○○係陸軍明德訓練班二兵，於
入伍前因殺人罪經台灣台北地方法院（應係台灣高等法院）判處有期徒刑八年，嗣經
台灣高等法院裁定減刑為有期徒刑五年四月，於民國八十一年四月十五日假釋出獄，
應於八十三年十月十三日縮刑假釋期滿，假釋期間入營服役後另犯逃亡罪，經花東防
衛司令部判處有期徒刑一年二月，於八十三年四月三日執行完畢，惟前犯殺人罪餘刑
之假釋，迄未撤銷。回役後，應於同年月十日十六時前至陸軍明德訓練班報到參與輔
訓。詎被告恐被撤銷該殺人罪之假釋，遂拒不前往報到，潛逃在外，迄至八十九年二
月十三日為警查獲等情。此為原確定判決所認定之被告犯罪事實。按諸被告於八十三
年四月十日再犯本件陸海空軍刑法第九十三條第三款之罪，既在其前犯殺人罪假釋期
間內，則其前犯殺人罪所宣告之刑，尚未執行完畢，核與累犯之構成要件不符。乃原
判決竟依刑法第四十七條規定按累犯加重科刑，諭知甲○○無故離役，累犯，處有期
徒刑一年十月。顯有適用法則不當之違誤。案經確定，且於被告不利，非常上訴意旨
執以指摘，洵有理由，應將原判決撤銷，另行判決如主文所示，以資糾正。
據上論結，應依軍事審判法第二百二十八條，刑事訴訟法第四百四十七條第一項第一
款，陸海空軍刑法第九十三條第三款，判決如主文。
中      華      民      國    八十九    年      九      月     十四     日
                              最高法院刑事第五庭
                                  審判長法官  董  明  霈
                                        法官  丁  錦  清
                                        法官  林  茂  雄
                                        法官  張  祺  祥
                                        法官  陳  宗  鎮
      右正本證明與原本無異
                                              書  記  官
中      華      民      國    八十九    年      九      月     二十     日


司法院資訊處製作；財團法人民間司法改革基金會備份。
